臺灣高等法院刑事判決　　　　　　　　94年度交上訴字第90號
上　訴　人
即　被　告　乙○○
選任辯護人　楊景超律師
上列上訴人因公共危險案件，不服臺灣士林地方法院94年度交訴
字第16號，中華民國94年5月18日第一審判決（起訴案號：臺灣
士林地方法院檢察署93年度偵字第10228號），提起上訴，本院
判決如下：
    主  文
上訴駁回。
    事實及理由
一、本案經本院審理結果，認第一審以上訴人即被告乙○○犯刑
    法第185條之4之肇事逃逸罪，並審酌被告乙○○前有酒醉駕
    駛汽車及肇事致人受傷逃逸罪之前科，經原審於90年4月11
    日以90年度交簡字第409號判決各判處有期徒刑3月及7月，
    應執行有期徒刑9月，緩刑5年（見卷附本院被告前案紀錄表
    ），於緩刑期間猶犯本罪，顯見悔意不深，及被害人受傷程
    度，肇事逃逸對於被害人之生命、身體造成極大危險性，與
    被告犯罪後供認犯行之態度，並考量被告已與被害人達成調
    解（見卷附臺北縣三芝鄉調解委員會調解筆錄，原審卷第14
    頁），且已賠償新台幣25萬元等一切情狀，量處有期徒刑九
    月，認事用法及量刑均無不當，應予維持，並引用第一審判
    決書記載之事實、證據及理由（如附件，原審判決理由二、
    第12行所載「逕行『駕車』逃離現場」之『駕車』二字，顯
    係誤載，應予刪除，並更正為「逕行逃離現場」）。
二、被告乙○○上訴意旨略以：伊固於前開時、地，駕駛車號CY
    -2040號自用小客車肇事，使被害人甲○○分別受有頭部外
    傷合併腦震盪及右膝撕裂傷等傷害，及使丁○○受有右上正
    中門牙、側門牙、左上側門牙半脫位、左上正中門牙脫落及
    上顎前庭2公分撕裂傷等傷害，伊雖於肇事後並無打電話報
    警或叫救護車，但伊肇事後有打一通電話給伊小姐夫戊○○
    ，告知伊車禍肇事使人受傷，請他幫打119代為報案，並跑
    至離肇事地點約二、三分鐘的路程之台北縣三芝鄉○○路○
    段六九號六樓，找尋伊大姐夫（楊全榮）幫忙，大姊夫不在
    家，我就請我大姐趕快請我二姐（江如莉）開車過來，伊即
    獨自慢慢走回到肇事現場，到達肇事現場後，傷者已經送醫
    ，現場仍有警員在場，伊很緊張不敢走近肇事現場，伊在原
    審有認罪，並非有承認有肇事逃逸云云。
三、本院經查：
  (一)被告乙○○於本院審理中坦承：伊當時肇事後沒有打電話報
    警或叫救護車，伊打電話給伊姊夫，伊就離去現場，當時被
    害人躺在馬路上嘴巴流血在哭，伊有聽到被害人的哀嚎聲。
    伊撞到人後，怕被家人罵，所以一個人就慢慢的走路回家，
    快天亮才回家，中間我沒有去找任何人，伊當時行動電話放
    在車上，所以警察、家人都找不到伊。伊回到家之後，大約
    次日上午十一點多家人才陪伊到淡水分局投案，發生事情之
    後伊就打一通電話給戊○○，其他人都沒有聯絡也沒有講話
    等語（本院卷第37頁），證人即現場處理警員丙○○於本院
    證：「肇事後，被告的車子是留在現場，被告人不見了。我
    們就在現場查訪找肇事者，後來有一位被撞的計程車車主（
    即證人己○○）說肇事人已經走掉了，他有留肇事者，但是
    沒有留住，他正在現場溜狗，所以他有看到肇事者，請他留
    下來等警方來處理，但是肇事者就走掉了」、「被告乙○○
    家人亦不知悉被告行蹤」等語（本院卷第43、45頁），在場
    目擊證人己○○亦證稱：伊正在溜狗，有看到現場發生車禍
    的情形。機車及小孩子都撞擊彈到伊腳邊，汽車打滑迴轉撞
    到我的計程車。當場被告留在車上，伊叫被告下車，當天是
    颱風天，下毛毛雨，風很大，當時伊有看到被告打一通行動
    電話，伊有聽到說他在姊夫家附近撞到人，但是伊沒有聽到
    要對方報案的話。他講完之後就往公車方向跑，就沒再回到
    車上，我有喊被告『喂喂喂』，但是他就跑掉」（偵查卷第
    19至20頁，本院卷第45頁），另證人戊○○於本院亦證稱：
    「伊到現場找不到乙○○，所以伊就打行動電話給他，但是
    沒有人接，伊現場沒有聽到車子裡面有大哥大的鈴響聲等語
    （本院卷第42頁），上開3位證人所證關於被告乙○○於肇
    事後，逕行離去現場之情節，相互吻合，亦核與被告乙○○
    自白：肇事後，其並未打電話報警或呼叫救護車，即逕行離
    去肇事現場，不知去向，且未告知家人其行蹤，以致其家屬
    覓尋被告無著等情相合，至為明顯，則被告乙○○於本院準
    備程序中所稱：伊肇事後跑至台北縣三芝鄉○○路○段六九
    號六樓請伊大姐夫幫忙，適大姊夫不在家，伊即囑大姐儘速
    請伊二姐駕車前來，伊就再走回到肇事現場之過程，亦非事
    實。
  (二)再者，被告乙○○駕駛前開自小客肇事使被害人甲○○、丁○○受傷後，並未採取救護或其他必要措施，並向警察機關
    報告，即逕行離去等情，已如上述，而抵達現場之員警及救
    護車，係在場目擊者己○○攔停路過之不知名駕駛人，並請
    其報警而來，復為證人己○○於警詢、偵查及本院證述屬實
    （偵查卷第21、80頁，本院卷第45頁），並有臺北縣政府消
    防局公函及所附之（救護案類）受理記錄表在卷可稽（附於
    本院卷內），雖被告乙○○辯稱肇事後委請其姐夫戊○○報
    警云云，證人戊○○固於本院證稱：「被告乙○○要伊趕快
    打電話給救護車，伊還沒有打電話（指報警），伊到現場的
    時候，就已經看到救護車到了，警察也到達現場，但伊沒有
    跟警察講話」、「當時乙○○打電話給我就要求我打電話通
    知救護車，但是我還沒有打。我到現場就是去看看，但是沒
    有上前跟任何人或警察講話，我猜救護車會送到最近的醫院
    。」（本院卷第42、43頁），然證人己○○則證稱被告乙○○僅打電話告知其在姐夫住處發生車禍，並無要求接聽電話
    之對方報警等語（本院卷第45頁），若被告乙○○確有委請
    戊○○報警或呼叫救護車，何以證人戊○○抵達肇事現場時
    ，卻僅在肇事現場之遠處，觀看救護人員救護被害人及員警
    處理該件車禍之情況，並未主動上前告知在場員警，其係肇
    事者即被告乙○○之家屬或告知受被告乙○○之請託報案等
    情事，亦未參與救護被害人或詢問救護人員欲將被害人送至
    住處醫院，則被告乙○○於肇事後請戊○○報警或呼叫救護
    車云云，是否屬實，已非無疑，縱使被告乙○○之家屬事後
    趕至淡水馬偕醫院探視被害人甲○○、丁○○，亦僅係憑渠
    等主觀臆測該淡水馬偕醫院為就近且具規模之醫療院所，應
    係一般受傷者最先送至之醫院，始趕往該醫院，並非被告乙○○之通知，亦堪認定。
  (三)至於被告乙○○之辯護人請求傳訊證人江如莉證明被告乙○○於肇事後趕至離現場不到3分鐘路程之大姊江如芬住處尋
    求協助，江如芬立刻通知住在附近之二姊江如莉並與被告乙○○共同駕駛汽車抵達肇事現場，證明被告乙○○並無肇事
    逃逸云云（本院卷第5頁），惟辯護人此部分所辯，與被告
    乙○○自承於肇事後即離開肇事現場並未再返迴，直至翌日
    中午11時許，始返家並由其家人陪同到淡水分局投案等情不
    符（偵查卷第62頁，本院卷第37頁），本院認為自無傳訊證
    人江如莉之必要，附此敘明。
  (四)按汽車駕駛人駕駛汽車肇事致人受傷或死亡，應即採取救護
    或其他必要措施，並向警察機關報告，不得駛離，道路交通
    管理處罰條例第62條第1項前段設有明文，被告乙○○駕駛
    車號CY-2040號自用小客車，為道路駕駛人，且其前有酒醉
    駕駛汽車及肇事致人受傷逃逸罪之前科，經原審於90年4月
    11日以90年度交簡字第409號判決各判處有期徒刑3月及7月
    ，應執行有期徒刑9月，緩刑5年確定，對此交通法規，尤難
    諉為不知，又刑法第185條之4駕駛動力交通工具肇事致人死
    傷而逃逸罪係於88年4月21日增訂公布，並自同年4月23日開
    始生效，其立法精神在於交通事故一旦發生，且發生人員傷
    亡之情況，不論是撞人或被撞，或是因其他事故而造成死傷
    ，只要是在駕駛動力交通工具過程內所發生者，參與這整個
    事故過程的當事人皆應協助防止死傷之擴大，蓋如駕駛人於
    事故發生後，隨即駕車逃離或逕行離去現場，不僅使肇事責
    任認定困難，更可能使受傷之人喪失生命或求償無門。換言
    之刑法第185條之4之肇事逃逸罪，以處罰肇事後逃逸之駕駛
    人為目的，俾促使駕駛人於肇事後能對被害人即時救護，以
    減少死傷，是該罪之成立只以行為人有駕駛動力交通工具肇
    事，致人死傷而逃逸之事實為已足，至行為人對肇事有否過
    失，則非所問（最高法院91年度台上字第1124號判決參照）
    ，本件被告乙○○明知駕駛該自小客車與被害人騎乘機車發
    生肇事及被害人受傷之情事，理應立即採取救護或其他必要
    措施，並向警察機關報告，不得駛離或逕行離去現場，然被
    告未循此途徑，而僅告知家人發生車禍肇事後，即逕行離去
    ，其顯有駕駛肇事致人受傷而逃逸之故意及行為，實彰彰甚
    明。
四、綜上所述，被告及其辯護人上開所辯云云，無非係卸責之詞
    ，不足採信，被告過失傷害行為至為明確，空言否認，提起
    上訴，為無理由，應予駁回。
據上論結，應依刑事訴訟法第373條、第368條，判決如主文。
本案經檢察官羅榮乾到庭執行職務。
中　　華　　民　　國　　94　　年　　9　　月　 　16　　日
　　　　　　　　　交通法庭審判長法　官  黃瑞華
　　　　　　　　　　　　　　    法　官  宋  祺
　　　　　　　 　 　　　　  　　法　官  蔡明宏
以上正本證明與原本無異。
如不服本判決，應於收受送達後十日內向本院提出上訴書狀，其
未敘述上訴之理由者並得於提起上訴後十日內向本院補提理由書
（均須按他造當事人之人數附繕本）。
                                書記官  陳建邦
中　　華　　民　　國　　94　　年　　9　　月　 　16　　日
臺灣士林地方法院刑事判決　　　　　　　94年度交訴字第16號
公　訴　人　臺灣士林地方法院檢察署檢察官
被      告  乙○○
上列被告因公共危險案件，經檢察官提起公訴（93年度偵字第10
228 號），被告為有罪之陳述，本院合議庭裁定改行簡式審判程
序，並判決如下：
    主  文
乙○○駕駛動力交通工具肇事，致人受傷而逃逸，處有期徒刑玖
月。
    事  實
一、乙○○於民國93年9 月11日下午5 時30分許，駕駛車號CY-2
    040 號自用小客車，沿臺北縣三芝鄉○○街由西向東方向行
    駛，行至三民街78號時，本應注意汽車在雙向二車道，應在
    遵行車道內行駛，而依當時情形，又無不能注意之情事，竟
    疏未注意跨越行車分向線，其自用小客車左側車身，先擦撞
    對向由甲○○所騎乘，後載其女丁○○之車號TYH-089 號輕
    型機車左側車身，致該輕機車倒地，使甲○○受有頭部外傷
    合併腦震盪及右膝撕裂傷等傷害，丁○○受有右上正中門牙
    、側門牙、左上側門牙半脫位、左上正中門牙脫落及上顎前
    庭2 公分撕裂傷等傷害（甲○○、丁○○傷害部分均已撤回
    告訴，另為不起訴處分），再側撞停放路旁己○○所有車號
    342-MN號營業用小客車，致該營業用小客車左側車頭毀損。
    詎乙○○於肇事後，竟未留待現場或將傷者送醫，迅即逃離
    現場。
二、案經臺北縣政府警察局淡水分局報請臺灣士林地方法院檢察
    署檢察官偵查起訴。
    理  由
一、前述犯罪事實，業據被告乙○○於94年4 月27日本院準備程
    序及審理時供認不諱（見當日準備程序筆錄及審判筆錄），
    核與被害人甲○○於警詢時及偵查中指述情節相符（見偵卷
    第13至14、60至63頁），並經證人己○○於警詢時及偵查中
    證述屬實（見偵卷第18至23、80至81頁），又被害人甲○○
    受有頭部外傷合併腦震盪及右膝撕裂傷等傷害，被害人丁○○受有右上正中門牙、側門牙、左上側門牙半脫位、左上正
    中門牙脫落及上顎前庭2 公分撕裂傷等傷害，亦有馬偕紀念
    醫院診斷證明書二紙可稽，復有舉發違反道路交通管理事件
    通知單二紙、道路交通事故現場圖、道路交通事故調查報告
    表、道路交通事故肇事人自首情形紀錄表各一份、現場及車
    損照片共三十二張在卷可資佐證，足徵被告自白與事實相符
    。本件事證明確，被告犯行堪以認定。
二、按刑法第185 條之4 之肇事致人受傷逃逸罪，係以處罰肇事
    後逃逸之駕駛人為目的，蓋如駕駛人於事故發生後，隨即駕
    車逃離現場，不僅將使肇事責任認定困難，更可能使受傷之
    人喪失生命或求償無門，為防止被害人死傷之擴大，並促使
    駕駛人於肇事後能對被害人即時救護，以減少死傷，是該罪
    之成立祇以行為人有駕駛動力交通工具肇事，致人死傷而逃
    逸之事實為已足，至行為人之肇事有無過失，則非所問。因
    此，本條所欲規範者乃當事人於交通事故發生時（不論其有
    無故意或過失）違背救護義務，遺棄被害人於不顧之逃逸行
    為。查被告駕駛上開汽車撞傷被害人甲○○、丁○○而肇事
    後，已知被害人等因而受有傷害，然其卻未採取救護或其他
    必要措施，亦未在現場等候處理，竟仍逕行駕車逃離現場。
    核被告所為，係犯刑法第185 條之4 之肇事致人受傷逃逸罪
    ，爰審酌被告前有酒醉駕駛汽車及肇事致人受傷逃逸罪之前
    科，經本院於90年4 月11日以90年度交簡字第409 號判決各
    判處有期徒刑三月及七月，應執行有期徒刑九月，緩刑五年
    （見卷附臺灣高等法院被告前案紀錄表），於緩刑期間猶犯
    本罪，顯見悔意不深，及被害人受傷程度，肇事逃逸對於被
    害人之生命、身體造成極大危險性，與被告犯罪後供認犯行
    之態度，並考量被告已與被害人達成調解（見卷附臺北縣三
    芝鄉調解委員會調解筆錄）且已賠償新台幣25萬元等一切情
    狀，量處有期徒刑九月。
據上論斷，應依刑事訴訟法第299 條第1 項前段、第273 條之1
第1 項，刑法第185 條之4 ，判決如主文。
本案經檢察官呂永魁到庭執行職務。
中　　華　　民　　國　　94　　年　　5 　　月　　18　　日
                  刑事第四庭法  官  周  明  鴻
以上正本證明與原本無異。
如不服本判決，應於判決送達後10日內，向本院提出上訴狀。
                            書記官  楊  哲  偉
中　　華　　民　　國　　94　　年　　5 　　月　　23　　日
論罪法條：
刑法第185 條之4
駕駛動力交通工具肇事，致人死傷而逃逸者，處六月以上五年以
下有期徒刑。
